臺灣板橋地方法院刑事判決　　　　　　　94年度交易字第90號
公　訴　人　臺灣板橋地方法院檢察署檢察官
被　　　告　甲○○
上列被告因過失致死案件，經檢察官提起公訴（94年度偵字第44
90號）及移送本院併案審理（94年度偵字第273 號），嗣因被告
就被訴事實為有罪之陳述，本院告知被告簡式審判程序之旨，並
聽取當事人之意見後，裁定改由受命法官獨任依簡式審判程序進
行，判決如下：
    主  文
甲○○因過失致人於死，處有期徒刑捌月。
    事  實
一、甲○○考領有輕型機車駕駛執照，其於民國93年11月8 日下
    午6 時10分許，騎乘車牌號碼SP3-950 號輕型機車，後載莊
    妤嫻，自其臺北縣新莊市○○路287 號5 樓住處外出，欲前
    往其公司（位於臺北縣新莊市○○路○ 段498 號），隨後並
    沿臺北縣新莊市○○○ 路往中正路之方向行駛。嗣於同日下
    午6 時40分許，其騎車行經公園1 路131 號前時，原應注意
    機車行駛時，駕駛人應注意車前狀況，並隨時採取必要之安
    全措施，而當時天氣晴朗，雖屬夜間但有自然光線，視距良
    好，道路乾燥，無任何缺陷與障礙，並無不能注意之情事，
    詎甲○○竟疏於注意車前狀況，適有行人乙○○行走於該處
    ，亦疏未注意靠邊行走，而行走於白色車道線附近，甲○○
    所騎機車遂閃避不及，該機車前車頭即自後撞及乙○○背部
    ，致乙○○倒地，而受有頭部外傷後之右側硬腦膜下出血、
    損傷後之蜘蛛網膜下出血等傷害，經送醫急救後，乙○○仍
    於同年月11日凌晨4 時30分許因上開腦挫傷引發神經性休克
    不治死亡。甲○○於肇事後，立即報案將乙○○送醫，且留
    在現場，對於未發覺之犯罪，主動向前往處理之警員告知其
    係騎車肇事者，進而接受本院裁判。
二、案經乙○○之女丙○○訴由臺北縣政府警察局新莊分局報告
    臺灣板橋地方法院檢察署檢察官偵查起訴及移送本院併案審
    理。
    理  由
壹、程序方面：
    按本件被告甲○○所犯係死刑、無期徒刑、最輕本刑為3 年
    以上有期徒刑以外之罪，其於準備程序就前揭被訴事實為有
    罪之陳述，經法官告知簡式審判程序之旨，並聽取其與公訴
    人之意見後，本院認無不得或不宜改依簡式審判程序進行之
    處，爰依刑事訴訟法第273 條之1 第1 項、第284 條之1 ，
    裁定本件由受命法官獨任進行簡式審判程序，合先敘明。
貳、實體方面：
  一、訊據被告甲○○對於上開時、地之犯罪事實均坦承不諱，
      本院復審酌：
    (一)被告於前開時、地騎乘機車撞及被害人乙○○之事實，除
      經被告於警詢、偵查及本院審理時坦承不諱外，並經證人
      莊妤嫻於警詢中證述在卷，且有臺北縣政府警察局新莊分
      局所製作之道路交通事故現場圖、道路交通事故調查報告
      表(一)、(二)各1 份、車禍現場暨車損照片共14幀在卷可稽；
      而被害人因此車禍受傷不治死亡之事實，亦經告訴人丙○
      ○於警詢、偵查中指述明確，復有長庚紀念醫院林口分院
      於93年11月9 日、同年月11日所分別出具之診斷證明書各
      1 紙附卷為佐，並經臺灣板橋地方法院檢察署檢察官督同
      法醫師相驗明確，且製有相驗屍體證明書、驗斷書、勘驗
      筆錄各1 份及拍攝相驗照片6 幀在卷足憑，均堪認屬真實
      。
    (二)按「汽車行駛時，駕駛人應注意車前狀況，並隨時採取必
      要之安全措施」，道路交通安全規則第94條第3 項定有明
      文，且所謂「汽車」，係指在道路上不依軌道或電力架線
      而以原動機行駛之車輛（包括機器腳踏車），同規則第2
      條第1 項第1 款亦有明文規定，故騎乘機車亦有上開道路
      交通安全規則之適用，被告既考領有輕型機車駕駛執照，
      對於上開交通規則自無不知之理。經查，參諸卷附之道路
      交通事故現場圖及車禍現場暨車損照片所示，被告所騎機
      車於撞及被害人之後，其車在白色車道線左側0.1 公尺處
      產生約1.7 公尺長之平行於白色車道線之機車刮痕，且該
      刮痕係該機車右側倒地後所致，足認該機車撞及被害人之
      位置應係在白色車道線附近（即上開刮痕之左側），故該
      機車撞及被害人後，又因往右偏移倒地，始會以機車之右
      側滑刮地面，而復在車道線左側0.1 公尺處產生前述刮地
      痕，否則倘被害人係緊靠路邊行走，該機車若仍係右側倒
      地，理論上機車應係自該撞擊處往右偏移，則倒地處應係
      緊鄰道路邊緣或騎樓處，其產生刮痕之位置當不會在車道
      線左側0.1 公尺處，其理甚屬明確。可知被害人並未靠邊
      行走，亦有違反道路交通安全規則第133 條規定之疏失。
      然則，即便如此，以被害人當時行走之位置及速度，後方
      之來車應無不能注意之理。然被害人竟仍遭同向之被告所
      騎機車自後追撞，顯見被告當時應有疏於注意車前狀況之
      情形無疑。再依前揭道路交通事故調查報告(一)所載，案發
      當時天氣晴朗，雖屬夜間但有自然光線，視距良好，道路
      乾燥，無任何缺陷與障礙，並無不能注意之情事，被告如
      能依規定注意車前狀況，當可避免本件車禍之發生，惟被
      告竟仍騎車撞及被害人，其有疏未注意車前狀況之過失行
      為，當甚明顯，而本件車禍經送臺灣省臺北縣區車輛行車
      事故鑑定委員會鑑定結果，同認被告有上開肇事原因，有
      該鑑定委員會北縣鑑字第940037號鑑定意見書1 份附卷為
      佐，亦可資參照。準此，被告就本件車禍之發生確有過失
      行為，且其過失行為確使被害人因而死亡，被告之過失行
      為與被害人之死亡結果間，應具有相當因果關係甚明。
    (三)綜上所述，足徵被告之自白核與事實相符，其所為自白當
      可採信。至被害人就本件車禍之發生固有前揭未靠邊行走
      之疏失，且其疏失應同為肇事原因之一，但被告既亦有前
      開未注意車前狀況之過失行為，且致生被害人死亡之結果
      ，自不因此而阻免其過失致死犯行之成立。是本件事證已
      臻明確，被告之犯行應堪認定。
  二、核被告所為，係犯刑法第276 條第1 項過失致死罪。被告
      於肇事後，立即報案將被害人送醫，且留在現場，對於未
      發覺之犯罪，主動向前往處理之警員告知其係騎車肇事者
      ，進而接受本院裁判，業據被告於警詢及本院審理中供明
      在卷，並有臺北縣政府警察局新莊分局道路交通事故肇事
      人自首情形紀錄表1 紙在卷可稽，是被告核已自首，爰依
      刑法第62條前段規定，減輕其刑。
  三、本院審酌被告騎乘機車，本應注意車前狀況，其竟疏於注
      意，撞及刻在行走之被害人，致被害人不幸死亡，進而使
      被害人家屬承受喪失親人之苦痛，自有嚴重不該，被告所
      為當應受有相當程度之刑事非難；惟另審酌被告並無任何
      前科紀錄，此有臺灣高等法院被告前案紀錄表1 份在卷可
      按，素行尚非不良，而其於本院審理時即能坦承犯行，且
      被告對於本件車禍之發生固有前揭之過失行為，然被害人
      本身亦有疏未靠邊行走之疏失，其之疏失同為本件車禍發
      生之肇事原因之一，嗣被告固未能與被害人家屬達成和解
      ，惟此並非被告不欲和解賠償，而係雙方就和解金額及付
      款方式無法達成合意所致等一切情狀，酌情量處如主文所
      示之刑，以資懲儆。
  四、至檢察官移送本院併辦部分（94年度偵字第273 號），與
      本件起訴部分係屬完全相同之犯罪事實，原即屬本院審理
      之範疇，並非係因二者間有裁判上一罪或實質上一罪之關
      係，而為起訴效力所及，併此敘明。
據上論斷，應依刑事訴訟法第273 條之1 第1 項、第284 條之1
第299 條第1 項前段，刑法第276 條第1 項、第62條前段，罰金
罰鍰提高標準條例第1 條前段，判決如主文。
本案經檢察官陳伯厚到庭執行職務。
中　　華　　民　　國　　94　　年　　6 　　月　　24　　日
                  交通法庭      法  官  陳信旗
上列正本證明與原本無異。
如不服本判決，應於送達後十日內向本院提出上訴狀
                                書記官　陳昭綾
中　　華　　民　　國　　94　　年　　6 　　月　　24　　日
附錄本案論罪科刑法條全文：
刑法第276條
    因過失致人於死者，處2 年以下有期徒刑、拘役或2 千元以
    下罰金。
    從事業務之人，因業務上之過失犯前項之罪者，處5 年以下
    有期徒刑或拘役，得併科3千元以下罰金。
